【裁判字號】    99,易,974
【裁判日期】    990824
【裁判案由】    妨害名譽
【裁判全文】
臺灣臺南地方法院刑事判決              99年度易字第974號
公  訴  人  臺灣臺南地方法院檢察署檢察官
被      告  甲○○
上列被告因妨害名譽案件，經檢察官聲請簡易判決處刑（99年度
偵字第7064號），本院受理後（99年度簡字第1430號）認不宜以
簡易判決處刑，改依通常程序審理，判決如下：
    主  文
甲○○無罪。
    理  由
一、聲請簡易判決處刑意旨略以：緣甲○○為乙○○之堂弟，二
    人亦為鄰居關係。案外人李鴻達因土地繼承分割問題，而以
    甲○○、乙○○及其他李炳之繼承人等人為被告，向臺灣臺
    南地方法院提起分割共有物之訴，並經臺灣臺南地方法院民
    事庭以97年度訴字第1782號受理在案，詎甲○○於民國（下
    同）98年6月5日上午10時45分許，在臺灣臺南地方法院公開
    審理上開分割共有物訴訟之法庭，因不滿乙○○對分割共有
    物所表示之意見，竟於不特定人得以共聞共見之公開審判庭
    ，以台語辱罵乙○○：「你頭殼壞去！」等語1次，足以毀
    損乙○○之名譽。案經乙○○訴請本署偵辦後，因認被告甲
    ○○涉犯刑法第309條第1項之公然侮辱人罪嫌。
二、按犯罪事實應依證據認定之，無證據不得認定犯罪事實；無
    證據能力、未經合法調查之證據，不得作為判斷之依據；被
    告或共犯之自白，不得作為有罪判決之唯一證據，仍應調查
    其他必要證據，以察其是否與事實相符；不能證明被告犯罪
    或其行為不罰者，應諭知無罪之判決，刑事訴訟法第154 條
    第2項、第155條第2項、第156條第2項、第301條第1項分別
    定有明文。次按認定不利於被告之事實，須依積極證據，苟
    積極證據不足為不利於被告事實之認定時，即應為有利被告
    之認定，更不必有何有利之證據，復有最高法院30年上字第
    816號判例可資參考。
三、公訴人認被告甲○○涉有前揭公然侮辱犯行，無非係以被告
    甲○○之自白、告訴人乙○○之指述及本院民事庭97年度訴
    字第1782號案件98年6月5日審理錄音光碟暨言詞辯論筆錄等
    ，為其論據。訊據被告甲○○固坦承與告訴人乙○○於98年
    6月5日有至本院民事庭開庭；惟堅決否認有出言「你頭殼壞
    去」公然辱罵告訴人乙○○等語。經查：
  (一)按檢察官聲請以簡易判決處刑之案件，經法院認為有刑事訴
    訟法第451條之1第4項但書之情形者，應適用通常程序審判
    之，同法第452條定有明文。次按同法第451條之1第4項但書
    第3款明定「法院於審理後，認應為無罪、免訴、不受理或
    管轄錯誤判決之諭知者」。經查本件檢察官認被告涉有刑法
    第309條第1項之公然侮辱罪嫌因而聲請簡易判決處刑，本為
    本院以99年度簡字第1430號簡易案件審理，惟查經閱卷內資
    料後，認對本案被告是否為有罪處刑之判決，已甚有疑。依
    前述說明，本案即不適於以簡易判決處刑，爰適用通常程序
    判之，合先敘明。
  (二)被告甲○○於警詢（警卷第2頁）及偵查中（偵查卷第33頁
    ）固曾坦承於98年6月5日本院民事庭開庭時曾對告訴人乙○
    ○說「你頭殼壞掉」之言詞，惟於本院審理時，即否認曾以
    上開言詞辱罵告訴人，被告對犯行之陳述，顯有反覆，尚難
    認其警詢、偵查中之自白真實可採。
  (三)經本院勘驗本院民事庭97年度訴字第1782號98年6月5日庭期
    錄音光碟，結果為：(1)於光碟顯示時間13分56秒為法官詢問
    李鴻達繼承系統表。(2)光碟顯示時間14分30秒為有多數人爭
    執之聲音，告訴人表示這段期間係法官詢問被告甲○○問題
    ，甲○○回答法官詢問之問題，惟被告表示回答之人係其兒
    子李鴻達。(3)光碟顯示時間14分51秒為爭執繼續，告訴人表
    示應該有回答問題，且經本院請告訴人當庭指出該庭期被告
    為本件辱罵言詞之錄音時間，告訴人亦無法指出，有本院勘
    驗筆錄在卷可稽。可見98年6月5日庭期當時雖被告及告訴人
    均到場，亦有人互相爭執，惟勘驗結果並無法聽出告訴人所
    指被告辱罵其「你頭殼壞去！」等語，則被告警詢及偵查中
    之自白經調查後，應認與事實不符，不得逕以被告警詢、偵
    查中之自白遽論該罪。至於告訴人稱被告辱罵伊之日期並非
    98 年6月5日之庭期，惟本件審理之犯罪事實為檢察官所指
    上開庭期之被告行為，如被告曾於其他期日對告訴人涉有其
    他犯行，應屬本件訴訟外之行為，宜由檢察官另行偵查後，
    依法辦理，核與本案無關，併此敘明。
五、綜上所述，本件被告之自白，已有反覆，且經調查後與事實
    不符，自難採為論罪之依據。則本案除告訴人之指述外，並
    無其他證據足資證明告訴人所言為真，即難遽採為不利被告
    之認定。此外，復查無其他積極證據，足資證明被告有何妨
    害名譽犯行，並使本院達到確信。揆諸前開法律規定及判例
    意旨，自應為被告無罪之諭知。
六、據上論斷，應依刑事訴訟法第452條、第301條第1項，判決
    如主文。
本案經檢察官丙○○到庭執行職務。
中    華    民    國    99    年     8    月    24    日
                  刑事第三庭    法  官  陳振謙
以上正本證明與原本無異。
如不服本判決應於收受本判決後10日內向本院提出上訴書狀，並
應敘述具體理由。其未敘述上訴理由者，應於上訴期間屆滿後20
日內向本院補提理由書狀（均須按他造當事人之人數附繕本）「
切勿逕送上級法院」。
                                書記官  黃雅雲
中    華    民    國    99    年     8    月    24    日

司法院資訊處製作；財團法人民間司法改革基金會備份。
